【裁判字號】    89,台抗,694
【裁判日期】    891222
【裁判案由】    損害賠償
【裁判全文】
最高法院民事裁定                                八十九年度台抗字第六九四號
    再 抗告 人  陳長文（即理律法律事務所合夥人）
                徐小波（即理律法律事務所合夥人）
                乙○○
    訴訟代理人  蔡東賢律師
右再抗告人因與相對人甲○○等間請求損害賠償事件，對於中華民國八十九年十一月
一日臺灣高等法院裁定（八十九年度抗字第三二三一號），提起再抗告，本院裁定如
左：
    主  文
原裁定關於相對人甲○○部分廢棄，應由台灣高等法院更為裁定。
其他再抗告駁回。
關於再抗告駁回部分之訴訟費用，由再抗告人負擔。
    理  由
本件原法院以：按當事人兩造遲誤言詞辯論期日者，除別有規定外，視為合意停止訴
訟程序。但法院於認為必要時，得依職權續行訴訟，如無正當理由兩造仍遲誤不到者
，視為撤回其訴或上訴；又當事人於言詞辯論期日到場不為辯論者，視同不到場，民
事訴訟法第一百九十一條、第三百八十七條分別定有明文。所謂兩造遲誤言詞辯論期
日，係指當事人兩造受合法通知，均無正當理由，未於言詞辯論期日到場，或到場不
為辯論之情形而言。查台灣台北地方法院（下稱台北地院）八十六年度訴字第二五六
七號損害賠償事件，將民國八十六年八月七日言詞辯論期日通知書，以相對人甲○○
兼相對人新品安全設備股份有限公司（下稱新品公司）之訴訟代理人，而僅對甲○○
送達，惟卷內並無新品公司委任甲○○為訴訟代理人之委任狀，該期日通知書自非合
法送達新品公司。又民事訴訟法第一百五十六條規定，審判長定期日後，法院書記官
應作通知書送達於訴訟關係人，但經審判長面告以所定之期日命其到場者，與送達有
同一效力。而審判長告知下次期日之人，自以當日到場之人為限。查八十六年八月七
日言詞辯論期日，再抗告人之訴訟代理人到場而拒絕辯論，視同不到場，審判長自無
從面告改定八十六年八月二十八日下午三時為言詞辯論，並命其到場。再抗告人及相
對人既均未受合法通知，則再抗告人雖於八十六年八月二十八日言詞辯論期日到場不
為辯論，然與兩造無正當理由仍遲誤不到之情形有別，台北地院以本件訴訟依法視為
撤回起訴，並通知相對人，自有未合。相對人聲請續行訴訟，台北地院未予裁定，而
函復本件業已終結，聲請續審於法無據云云，已有未洽；嗣相對人提出異議，台北地
院駁回其異議，亦屬不當云云，裁定將台北地院所為駁回相對人異議之裁定廢棄，發
回台北地院。
關於廢棄部分：
按當事人兩造遲誤言詞辯論期日者，除別有規定外，視為合意停止訴訟程序。但法院
於認為必要時，得依職權續行訴訟，如無正當理由，兩造仍遲誤不到者，視為撤回其
訴或上訴，民事訴訟法第一百九十一條定有明文。所謂兩造遲誤言詞辯論期日，係指
當事人兩造受合法通知，均無正當理由，未於言詞辯論期日到場，或到場不為辯論之
情形而言，本院著有七十年台上字第三九○四號判例。又依民事訴訟法第一百五十六
條規定，審判長定期日後，法院書記官應作通知書送達於訴訟關係人。但經審判長面
告以所定之期日命其到場或訴訟關係人曾以書狀陳明屆期到場者，與送達有同一之效
力。同法第三百八十七條固規定當事人於辯論期日到場不為辯論者，視同不到場，惟
民事訴訟法第一百五十六條所謂審判長告以所定之期日者，係指對實際在場之訴訟關
係人告以指定之期日，命其到場而言。而當事人於辯論期日到場不為辯論，僅生視同
不到場之法律效果，惟其現實上仍屬在場之人，故審判長於續定期日後當場告知，命
其到場者，自生送達之效力。本件再抗告人於八十六年八月七日言詞辯論期日到場拒
絕辯論，雖視同不到場，惟台北地院審判長定同年八月二十八日行言詞辯論，已當場
告知再抗告人，並命其到場，經載明於該日言詞辯論筆錄，自生送達該期日通知書予
再抗告人之效力。相對人甲○○兩次遲誤言詞辯論期日，如係受合法通知而無正當理
由不到場，依上開規定，應視為撤回其訴，甲○○即不得聲請續行訴訟，其對台北地
院上開函覆提出異議，即有未合，台北地院以裁定予以駁回，自無違誤。乃原法院見
未及此，遽以右開理由廢棄台北地院所為異議駁回之裁定，自有可議。再抗告意旨指
摘原裁定此部分為不當，求予廢棄，非無理由。爰將原裁定此部分廢棄，發回原法院
調查後，更為適法之裁定。
關於駁回再抗告部分：
查台北地院以甲○○為新品公司之訴訟代理人，而僅對甲○○送達言詞辯論通知書，
惟卷內既無新品公司委任甲○○為訴訟代理人之委任書，自難徒憑起訴狀記載甲○○
兼新品公司訴訟代理人，即認甲○○已受委任。故台北地院八十六年八月七日、同年
八月二十八日言詞辯論期日通知書均僅向甲○○送達，對新品公司不生送達之效力，
新品公司兩次遲誤言詞辯論期日非無正當理由，此部分，法院不得援引民事訴訟法第
一百九十一條規定，視為新品公司撤回其訴。又新品公司委任甲○○對於台北地院所
為裁定提出抗告，已於八十九年十月十七日向原法院提出委任書，再抗告意旨謂新品
公司在台北地院起訴，起訴狀記載甲○○為其訴訟代理人，屬合法委任，及新品公司
於原法院未提出委任書，原法院仍予裁定云云，均非可採。綜上所論，新品公司得聲
請續行訴訟，台北地院不得裁定駁回其上開異議，竟裁定予以駁回，原法院乃裁定將
台北地院此部分裁定廢棄，發回台北地院，尚無不合，自應予以維持。再抗告意旨，
聲明廢棄，不能認為有理由。
據上論結，本件再抗告一部為有理由，一部為無理由。依民事訴訟法第四百九十二條
、第九十五條、第七十八條，裁定如主文。
中      華      民      國    八十九    年     十二     月     二十二   日
                              最高法院民事第七庭
                                  審判長法官  吳  正  一
                                        法官  謝  正  勝
                                        法官  劉  福  來
                                        法官  高  孟  焄
                                        法官  許  朝  雄
      右正本證明與原本無異
                                              書  記  官
中      華      民      國     九十     年      一      月     十二     日


司法院資訊處製作；財團法人民間司法改革基金會備份。
